【裁判字號】    98,交聲,3906
【裁判日期】    981211
【裁判案由】    違反道路交通管理處罰條例聲明異議
【裁判全文】
臺灣臺北地方法院交通事件裁定        98年度交聲字第3906號
原處分機關  交通部公路總局臺北區監理所板橋監理站
受處分人    乙○○
上列異議人即受處分人因違反道路交通管理處罰條例事件，對交
通部公路總局臺北區監理所板橋監理站民國98年9月18日所為之
處分（原處分案號：板監裁字第裁41-AEX201548號）聲明異議，
本院裁定如下：
    主  文
異議駁回。
    理  由
一、原處分意旨略以：異議人即受處分人乙○○（下稱異議人）
    所有車號131-DEJ號重型機車，於民國97年11月15日8時57分
    許，於臺北市○○○路、基隆路口，為警依「駕車行經有燈
    光號誌管制之交岔路口闖紅燈」之規定當場舉發，故依道路
    交通管理處罰條例第53條第1項之規定裁處異議人罰鍰新臺
    幣（下同）4500元，並依同條例第63條第1項第3款記違規點
    數3點等語。
二、異議意旨則以：伊欲從臺北市○○○路右轉基隆路時，常有
    義交指揮可於紅燈時直行，故伊誤以為即便為紅燈亦可直行
    。況且當時有許多人亦於紅燈時直行，故伊亦跟著直行。又
    羅斯福路、基隆路路口之交通號誌設計不良，造成伊判斷錯
    誤，始有上開闖紅燈之違規行為，故向本院提出異議，求為
    撤銷原處分云云。
三、按汽車駕駛人駕駛汽車，應遵守道路交通標誌、標線、號誌
    之指示；汽車駕駛人，行經有燈光號誌管制之交岔路口闖紅
    燈者，處1800元以上5400元以下罰鍰，並記違規點數3點；
    又道路交通管理處罰條例所稱之汽車，包含機器腳踏車在內
    ，道路交通安全規則第90條前段、道路交通管理處罰條例第
    53條第1項、第63條第1項第3款、第3條第8款分別定有明文
    。
四、經查：
（一）本件異議人即受處分人乙○○所有車號131-DEJ號重型機
      車，於民國97年11月15日8時57分許，於臺北市○○○路
      、基隆路口，為警依「駕車行經有燈光號誌管制之交岔路
      口闖紅燈」之規定當場舉發之事實，有臺北市政府民國97
      年11月15日北市警交字第AEX201548號舉發違反道路交通
      管理事件通知單（見本院卷第6頁）、交通部公路總局臺
      北區監理所板橋監理站民國98年9月18日板監裁字第裁
      41-AEX201548號裁決書（見本院卷第5頁）等件在卷可稽
      ，應堪認定。
（二）關於異議人是否有闖紅燈之事實？經查：(1)經本院傳喚攔
      停舉發之員警甲○○到庭作證，惟該員警業於98年8月5日
      因病過世乙節，有臺北市政府警察局中正第二分局98年10
      月21日北市警中正二分交字第09831395800號函在卷可稽
      。是本院自無從傳喚證人甲○○到庭作證，合先敘明。(2)
      另異議人於審理時自承：「（問：（提示異議狀）請受處
      分人在該狀上面標繪警察是在何處攔停？）（當庭標繪被
      攔停處），我當天被攔是從羅斯福路走小巷子再走從圓環
      旁走到基隆路上，當時基隆路上應該是紅燈，我是看很多
      人走我就跟著走，結果我就被攔下來....。」、「......
      我在羅斯福路右轉小巷子，小巷出口是綠燈右轉，右轉之
      後再走一小段圓環進入基隆路直行，但進入基隆路的紅綠
      燈應該是紅燈，我還是直行。」等語（見98年10 月28日
      訊問筆錄第1、2頁），由此足認異議人明知進入基隆路時
      之紅綠燈號誌係「紅燈」，仍然直行闖紅燈無訛。(3)綜上
      ，異議人確有行經有燈光號誌管制之交岔路口闖紅燈之行
      為，殆無疑義。
（三）異議人固辯稱：伊欲從臺北市○○○路右轉基隆路時，常
      有義交指揮可於紅燈時直行，故伊誤以為即便為紅燈亦可
      直行云云。惟按，「汽車行駛至交岔路口，其行進、轉彎
      ，應依下列規定：一、應遵守燈光號誌或交通指揮人員之
      指揮，遇有交通指揮人員指揮與燈光號誌並用時，以交通
      指揮人員之指揮為準。」，道路交通安全規則第102條第1
      項第1款定有明文。準此，交通指揮人員根據現場實際交
      通狀況所為之交通指揮，屬行政處分之一種，其效力自應
      優先於交通燈光號誌之一般處分，反之，若無交通指揮人
      員現場指揮，則當應遵守交通燈光號誌，自不待言。而本
      件既無證據證明案發時當場有交通人員指揮異議人於紅燈
      號誌時直行，則異議人要難據此作為有利之抗辯。
（四）異議人復辯稱：況且當時有許多人亦於紅燈時直行，故伊
      亦跟著直行云云。惟按，汽車駕駛人駕駛汽車，本應遵守
      道路交通標誌、標線、號誌之指示，且行經有燈光號誌管
      制之交岔路口不得闖紅燈，已如前述，異議人當知之甚稔
      。是即便案發時有許多其他車輛一同違規闖紅燈，異議人
      亦不得主張「不法之平等」。是異議人此部分之辯解，尚
      難憑採。
（五）異議人復指稱：羅斯福路、基隆路路口之交通號誌設計不
      良，造成伊判斷錯誤，始有上開闖紅燈之違規行為云云。
      惟異議人並未具體說明有何設計不良之處，已難遽信。況
      根據本院臺北市政府警察局中正第二分局交通分隊所繪製
      之道路交通事故現場圖及現場照片（見該分局98年12月9
      日北市警中正二分交字第09831705100號函暨檢附之相關
      資料），可知被告所闖之紅綠燈後，其路段右側尚有與羅
      斯福路四段113巷之巷道交岔，因此為免被告所通行車道
      之車輛與該巷道通行之車輛發生通行上之衝突，設置該紅
      綠燈尚難謂有何不當或不良之處。是異議人此部分之辯稱
      ，尚難作為有利之證據。
五、綜上，異議人上開辯解，尚難憑採。異議人於前開時間、地
    點確有「駕車行經有燈光號誌管制之交岔路口闖紅燈」之違
    規事實明確，原處分機關依道路交通管理處罰條例第53條第
    1項及同法第63條第1項第3款之規定，裁處異議人罰鍰4500
    元，並記違規點數3點之處分，其認事用法，並無違誤。從
    而，本件異議為無理由，應予駁回。
據上論斷，應依道路交通案件處理辦法第19條，裁定如主文。
中    華    民    國    98    年    12    月    11    日
                      交通法庭  法  官  顧正德
以上正本證明與原本無異。
如不服本裁定，應於裁定送達後5日內向本院提出抗告狀。
                                書記官  郭錦賢
中    華    民    國    98    年    12    月    11    日

司法院資訊處製作；財團法人民間司法改革基金會備份。
